Karl Marx / Friedrich Engels Papers ARCH.00860
International Institute of Social History
- B. Exzerpte von Karl Marx (B 1-168)
  - [Heft CVIII], ca. 1880, englisch, deutsch u. franz., B_157; 144 S
    S. 1: Titel von Engels: "Chron. Ausz. I"
    S. 2-144: Chronol. Auszüge über die Jahre 91 v.C.-1320 n.C. aus:
    C. Botta, Histoire des Peuples d'Italie
    F.C. Schlosser, Weltgeschichte für d. deutsche Volk u. evtl. anderen Quellen.
    NB. digitalisiert IISG-Original B 108.
  - [Heft CIX], ca. 1880, deutsch., B_158; 147 S
    S. 1: Titel von Engels: "Chron. Ausz. II"
    S. 3-147: Chronol. Auszüge über die Jahre [ca.] 1300-1470 aus: F.C. Schlosser, Weltgeschichte für d. deutsche Volk u. anderen Quellen.
    NB. digitalisiert IISG-Original B 109.
  - [Heft CX], ca. 1880, deutsch u. englisch., B_159; 143 S
    S. 1: Titel von Engels: "Chronolog. Auszüge III"
    S. 2: "III" von Marx
    S. 3-143: Chronol. Auszüge über die Jahre [ca.] 1470-1580 aus: F.C. Schlosser, Weltgeschichte für d. deutsche Volk u. anderen Quellen.
    NB. digitalisiert IISG-Original B 110.
  - [Heft CXI], ca. 1880, deutsch., B_160; 119 S
    S. 1: Titel von Engels: "Chronolog. Auszüge IV"
    S. 2: "IV" von Marx
    S. 3-119: Chronol. Auszüge, hauptsächl. aus: F.C. Schlosser, Weltgeschichte für d. deutsche Volk.
    NB. digitalisiert IISG-Original B 111.
  - [Heft CXLV], 1880-1881, deutsch, russisch, englisch., B_161; 59 S
    S. 3: Bibliogr. Notizen
    S. 4-5: A. Loria, La Rendita fondaria, 1880
    S. 6-7: V. Kel'siev, Einleitung zu Sbornik pravitel'-stvennych svedenija..., London 1862
    S. 8-14: H. George, The Kearney Agitation in California, 1880
    S. 14-19: G. Allen, Geology and History, 1880
    S. 19: Notiz
    S. 19-26: Scribner's Monthly Magazine, XII, 1880
    S. 26: Notiz
    S. 27: A.N. Bernardakis, La lettre de change dans l'antiquité, 1850
    S. 28-34: H.D. Lloyd, Story of a Great Monopoly, in: Atlantic Monthly, III.1881
    S. 35: Notiz
    S. 36-38: E.H. House, The Martyrdom of an Empire, ebenda, V.1881
    S. 39: Notiz
    S. 40: E.E. Brown, Childrens Labour - A Problem, ebenda, XII.1880
    S. 41-43: Aufzeichn. über Agrikultur in Frankreich
    S. 44-47: M.O'Brien, Irish Rents, Improvements and Landlords, in: Fortnightly Review v. 1.X.1880
    S. 47-51: W. Baillie-Grohmann, Cattle Ranches in the Far West, ebenda
    S. 51: T.E. Cliffe-Leslie, Political Economy in the Un. States, ebenda
    S. 52-54: M. O'Brien, Experiments in Peasant Proprietorship, in: Forthnightly Review, November 1880
    S. 55: J. Guesde, La Fin de la France par la Propriété, in: Emancipation v. 7.XI.1880
    S. 56-58: S.J. Barrow, The Silk Industry in America, in: Atlantic Monthly, XI.1880
    S. 59: Notiz über "Armour's Spekulation in Flaesk".
    NB. digitalisiert IISG-Original B 145.
  - [Heft CXLVI], XII.1880-III.1881, englisch, deutsch, franz., B_162; 204 S
    S. 4-101: L.H. Morgan, Ancient Society, 1877
    S. 102-130: J.W.B. Money, Java, or how to manage a colony, 1861
    S. 131-157: J. Phear, The Aryan Village in India and Ceylon, 1880
    S. 157-161: R. Sohn, Fränkisches Recht und Römisches Recht, 1880
    S. 162-199: H.J.S. Maine, Lectures on the Early History of Institution, 1875
    S. 199: Notiz
    S. 200-203: E. Hospitalier, Les Principales Applications de l`Electricité.
    S. 204: Inhalt.
  - Exzerptheft [1880-1882], 1880-1882, russisch, deutsch., B_163
    NB. Nur nach dem Druck bekannt (unvollst. Abdruck).
    S. 24-39: Pozemel'noi sobstvennosti
    S. 93-100: Zadožennost' častnogo Zemlevladenija.
  - [Heft CXXXIII], [Marx:] "Oekonomisches en général (I)", 1880-ca. 1883, deutsch u. russisch., B_164; 58 S
    S. 1-2: Inhalt von Engels
    S. 5-21: A. Wagner, Lehrbuch der politischen Oekonomie, Bd. I, 1879
    S. 22-39: N.F. Daniel'son, Skizze über die russische Volkswirtschaft..., 1881 (russ., in Slovo)
    S. 40-43: "Monometallismus und Bimetallismus", Notizen über die römische Währung
    S. 44-56: A. Soetbeer, Umfang und Verteilung des Volkseinkommens im preussischen Staat, 1879
    S. 57-58: Exzerpt von Engels: R.T. Ely, French and German Socialism in Modern Times, 1883 (= J 37).
    NB. digitalisiert IISG-Original B 133.
  - [Heft CXLVII], ca. VII.-VIII.1881, franz. u. deutsch., B_165; 23 S
    S. 2-11: Vorwiegend statistische Aufzeichn. zum Thema "Frankreich - kleines Grundeigenthum etc." aus verschiedenen Quellen
    S. 12-19: "Französische Ordonanzen über das Handwerk" [vor 1788]
    S. 20-23: Affaire Reveillon.
    NB. digitalisiert IISG-Original B 147.
  - [Heft CIL], Ende 1881-Ende 1882, englisch, franz., deutsch, italienisch., B_166; 77 S.
    S. 2: Standard v. 1.XII.1881
    S. 3-5: A. Leroy-Beaulieu, L'Empire des Tsars et les Russes, 1881
    S. 5-32: G. Capponi, Storia della Republica di Firenze, 1875
    S. 33-75: J.R. Green, History of the English People, Vol. I, 1877
    S. 76: Voltaire-Zitat
    S. 77: Justice v. 17.I.1882
    S. 77: Bibliogr. Notizen
    S. 77: Bibliogr. Notiz von Tussy ( Eleanor Marx).
    NB. digitalisiert IISG-Original B 149.
  - [Heft CXLVIII], deutsch, russisch, englisch., 1881; B_167; 79 S
    S. 3-10: Sbornik materialov dlja izučenija sel'skoj pozemel'noj obščiny..., S-Peterb. 1880
    S. 11: Bevölkerungsstatistische Notizen
    S. 12: N.G. Černyševskij, Pis'ma bez adresa, Zürich, 1874
    S. 12-15: Chronol. Aufzeichn. über die Aufhebung der Leibeigenschaft in Russland
    S. 16-18, 32: A.I. Skrebickij, Krest'janskoe delo v carstvovanie imperatora Aleksandra II, Bonn o.J
    S. 18: A.A. Golovacev, Desjat' let reform 1861-1871, S-Peterb. 1872
    S. 19-28: Skaldin, V zacholust'e i v stolice, S-Peterb. 1870
    S. 29-31, 33-35: Janson, Opyt statisticeskogo issledovanija o krest'janskich nadelach..., S-Peterb. 1877
    S. 35-39: Chronol. Aufzeichn. zur Geschichte des russischen Bankwesen (exzerpiert wird "Statistik des Kriegsministeriums" [= voenno-statisticeskij sbornik (?)])
    S. 40-41: D.M. Wallace, Russia, 1877
    S. 42-43: The Russian Landlords and Peasant Proprietors, in: The Quarterly Review, No. 302, IV.1881
    S. 44-63: J. Caird, The Landed Interest and the Supply of Food, 1878
    S. 64-78: ders., Prairie Farming in America, 1859
    S. 79: Notiz von Engels auf Umschlagrückseite.
    NB. digitalisiert IISG-Original B 148.
  - [Heft CL], 1882, englisch u. deutsch., B_168; 18 S
    S. 1: Notiz von Engels
    S. 2: Bibliogr. Notiz
    S. 3-10: J. Lubbock, The Origin of Civilization and the primitive condition of Man, 1870
    S. 11: Bibliogr. Notiz
    S. 11-18: M.G. Mulhall, Egyptian Finance, in: The Contemporary Review, X.1882.
    NB. digitalisiert IISG-Original B 150.
- C. Briefe von Karl Marx (C 1-859)
  Verzeichnet ist der Originalbestand des IISG und Briefe, von denen das IISG Kopien erwerben konnte. Zusätzlich berücksichtigt und entsprechend als "nur nach dem Druck bekannt" gekennzeichnet sind Briefe, die entweder nur gedruckt überliefert sind oder bis zum Abschluß der Dokumentation publiziert wurden, ohne daß im IISG Kopien vorliegen. Dabei ist der Forschungsstand der ersten russischen Werkausgabe ( Sočinenija 1) allgemeine Grundlage; in der Regel sind Ergänzungen und Änderungen in den bis 1963 erschienenen Briefbänden der zweiten russischen und der deutschen Werkausgaben ( Sočinenija 2 und MEW) berücksichtigt. - Die Verzeichnung erfolgt alphabetisch nach Adressaten; die Briefe von Marx an Engels sind in Teil L ntergebracht.
  - Adam, Emmanuel Barthélemy u. Jules Vidil., 1850; C_1; 1 Brief.
    NB. Brief auch von Engels u. George Julian Harney; geschrieben von Engels.
  - L'Alba (Florenz), Red., [1848].; C_2; 1 Brief
    NB. Brief nur nach dem Druck bekannt.
    Nicht bestellbar
  - Allgemeiner Deutscher Arbeiterverein, Präs. u. Vorstand., 1868.; C_3; 1 Brief
  - Annenkov, Pavel V., 1846-[1847].; C_4-5; 2 Briefe
    NB. C 4 nur nach dem Druck bekannt.
  - Applegarth, Robert(?)., [1872].; C_6; 1 Brief
    NB. Notizen.
  - Asher & Co. (London)., 1868.; C_7; 1 Brief
    NB. Konzept auf Brief an Marx, 12.XII.1868 (= D 75).
    NB. digitalisiert IISG-Original D I 9_4.
  - Augsburger Allgemeine Zeitung., 1844-1860.; C_8-12; 5 Briefe
    NB. Briefe nur nach dem Druck bekannt.
  - Bachmann, Carl Friedrich., 1841.; C_13; 1 Brief
    NB. Zusammen mit Brief an Prof. O.L.B. Wolff, 7.IV.1841 (= C 847).
  - Balašewič, Julian (Pseud.: Albert Potocki)., 1871.; C_14-15; 2 Briefe
  - Bangya, Johann., 1852.; C_16; 1 Brief
  - Barry, Michael Maltman., 1872-1877.; C_17-18; 2 Briefe
    NB. C 18 nur nach dem Druck bekannt.
  - Bassot, L., 1868.; C_19; 1 Brief
  - Bauer, Ludwig(Stolpe)., [1849?]-1850.; C_20-21; 2 Briefe
    NB. digitalisiert IISG-Original C 1, C 2.
  - Bebel, August u.a. (Zirkular) siehe Briefe von Engels, K 45., -
  - Becker, Hermann., 1850-1851.; C_22-26; 5 Briefe
    NB. C 22 nur nach dem Druck bekannt.
  - Becker, Johann Philipp., 1860-1881.; C_27-39; 13 Briefe
    NB. C 29, 34 nur nach dem Druck bekannt.
    NB. digitalisiert IISG-Original C 3-13.
  - Beesly, Edward Spencer., 1870-1871.; C_40-44; 5 Briefe
  - Beobachter, Der (Stuttgart), Red., 1864.; C_45; 1 Brief
  - Berliner Reform, Red., 1863-1865.; C_46-47; 2 Briefe
  - Bigot, Léon., [1871].; C_48; 1 Brief
  - Blind, Karl., 1850-1853.; C_49-51; 3 Briefe
  - Blos, Wilhelm., 1877.; C_52; 1 Brief
  - Börnstein, Heinrich., 1844-[1844].; C_53-55; 3 Briefe
    NB. C 54-55 nur nach dem Druck bekannt.
  - Bolte, Friedrich., 1871-1873.; C_56-58; 3 Briefe
  - Bornstedt, Adalbert von., 1848.; C_59; 1 Brief
    NB. Brief auch von Engels; nur nach dem Druck bekannt.
  - Bracke, Wilhelm., 1870-1877.; C_60-75; 16 Briefe + Beil
    NB. C 60 nur nach dem Druck bekannt
    C 61 mit Beil. "Randglossen zum Programm der deutschen Arbeiterpartei", mit Korrekturen von Engels
    C 69 mit Beil. Übers.-Probe (2 S.); C 70: auf Rückseite Übers.-Proben von Isolde Kurz von Marx' Hand.
    NB. digitalisiert IISG-Original C 14-28.
  - Brehmer, Hermann., 1849.; C_76; 1 Brief (mschr. Abschr.)
  - Weser-Zeitung, Die (Bremen)., 1851.; C_77; 1 Brief
    NB. Erklärung in Jenny Marx' Hand, mit Korrekturen von Marx.
    Siehe auch C 812-813.
  - Brocher(?), Gustave., 1879.; C_78; 1 Brief
  - Brockhaus, Heinrich., 1852.; C_79; 1 Brief
  - Bruiningk (Brüning), August Baron von., 1852.; C_80; 1 Brief
  - Büchner, Ludwig., 1867.; C_81; 1 Brief
  - Cabet, Etienne., 1848.; C_82-83; 2 Briefe (mschr. Abschr.)
    NB. Beide Briefe von Engels' Hand, auch von Engels
    C 82 mit Beil. "Déclaration du Comité Central de l'Alliance des ouvriers allemands", für Abdruck in Le Populaire(Paris); C 83 mitunterz. von Marx.
  - Cafiero, Carlo., 1879.; C_84; 1 Brief
  - Campe, Julius., [1844].; C_85; 1 Brief
  - Caron, Charles., 1871.; C_86; 1 Brief
  - Cluss, Adolf., [1851]-1853.; C_87-113; 28 Briefe
    NB. C 95, 103A nur nach dem Druck bekannt
    C 87-94, 96-98, 101, 103, 103A, 105, 107-113 in mschr. Abschr.
    C 101, 102 in Abschr. von d. Hand von Sorge.
    C 87, 108: beil. Auszüge aus Briefen von Marx an Cluss; C 95 aus Brief von Cluss an Weydemeyer v. 15.X.1852
    C 103A: bei Jenny Marx an Cluss (= F 13); C 107: beil. Auszüge aus Briefen von Karl u. Jenny Marx an Cluss; C 113 auch von Jenny Marx.
    NB. digitalisiert IISG-Original C 29, C 30, C 31 und C 34.
  - Coenen, Philipp., 1870.; C_114; 1 Brief
    NB. digitalisiert IISG-Original C 35.
  - Collet, Charles D., 1856-1871.; C_115-120; 6 Briefe
    NB. C 116 von d. Hand von Wilhelm Pieper.
    Siehe auch D 775.
    NB. digitalisiert IISG-Original C 36, C 37_1 und C 37.
  - Conway, Moncure D., 1871.; C_121; 1 Brief
  - Cyples, William., 1856.; C_122; 1 Brief
  - Daily News (London), Red., 1871-1881.; C_123-126; 4 Briefe
    NB. C 123 war Beil. (gedr.) zu Kugelmann-Brief
    C 125 auch von Engels.
  - Daily Telegraph (London), Hrsg., 1860.; C_127; 1 Brief
    NB. digitalisiert IISG-Original C 38.
  - Dana, Charles Anderson., 1871.; C_128; 1 Brief
  - Daniels, Amalie., [1851]-1882.; C_129-131; 3 Briefe.
    NB. C 129 nur nach dem Druck bekannt; Nachschr. zu Brief von Jenny Marx an A. Daniels.
  - Daniels, Roland., 1847-1855.; C_132-134; 3 Briefe
  - Daniel'son, Nikolaj F., 1868-1881.; C_135-152; 18 Briefe
    NB. C 138 mit Beil. (= Korrekturen zu Bd. 1 von "Kapital", 2 S.).
  - De Paepe, César., [1865]-1872.; C_656-661; 6 Briefe.
    NB. C 656, 658-661 nur nach dem Druck bekannt.
  - Deville, Gabriel., 1877.; C_153; 1 Brief
  - Dietzgen, Joseph., [1868].; C_154; 1 Brief
  - Domela Nieuwenhuis, Ferdinand., 1880-1881.; C_628-629; 2 Briefe
  - Dronke, Ernst., [1849].; C_155; 1 Brief
    NB. Mit Nachschr. von Wilhelm Wolff (Lupus).
    NB. digitalisiert IISG-Original C 39.
  - Duncker, Franz G., 1859-1860.; C_156-163; 8 Briefe + Beil
    NB. C 162-163 nur nach dem Druck bekannt
    C 159 = Beil. Duncker (ohne Unterschrift) an Marx, 31.V.1859 (= D 1081).
    NB. digitalisiert IISG-Original C 40-44.
  - Ebner, Hermann., [1851].; C_164-165; 2 Briefe
  - Eccarius, Johann Georg., 1868-1872.; C_166-167; 2 Briefe
    NB. Briefe nur nach dem Druck bekannt
    C 166 auch an Friedrich Lessner gerichtet.
  - Echo, The (London), Hrsg., [1871].; C_168; 1 Brief
    NB. Konzept unvollst.; auf derselben Seite Konzept von Engels.
    NB. digitalisiert IISG-Original C 45.
  - Edwards, Matilda Betham., 1875.; C_169; 1 Brief
  - L' Egalité (Genève), Red., 1871.; C_170; 1 Brief
  - Elsner, Moritz., 1854-1855.; C_171-174; 4 Briefe
  - Engels, Friedrich (Oberst)., 1849.; C_175-177; 3 Briefe
    NB. C 177 nur nach dem Druck bekannt.
    NB. digitalisiert IISG-Original C 46.
  - Eudes, Emile., 1872.; C_178; 1 Brief
  - Evening Standard, The (London), Editor., 1871.; C_179; 1 Brief
  - Examiner, The (London)., 1852.; C_180; 1 Brief
  - Fanton, Aristide., 1873.; C_181; 1 Brief
  - Feuerbach, Ludwig., 1843-1844.; C_182-183; 2 Briefe
  - Fischel, Eduard., 1860.; C_184-185; 2 Briefe
  - Fleckles, Ferdinand., 1876-1880.; C_186-188; 3 Briefe
    NB. C 187-188 nur nach dem Druck bekannt
    C 186 mit Nachschr. von Eleanor Marx (= G 12).
  - Fontaine, Léon., 1865.; C_189-190; 2 Briefe
  - Frankel, Leo., 1871-1876.; C_191-193; 3 Briefe
    C 192 auch an Eugène Varlin gerichtet.
  - Frankfurter Journal, Red., [1849].; C_194; 1 Brief
    NB. digitalisiert IISG-Original C 192.
  - Frankfurter Zeitung, Red., 1871-1878.; C_195-196; 2 Briefe
  - Franz. Exil-Meeting, Vorsitzender einer., [1850].; C_197; 1 Brief
  - Free Press (Sheffield; London), Editor., [1857]-1860.; C_198-199; 2 Briefe
    NB. C 198 = Konzept, auf S. 3 von Engels an Marx, [12.VI.1857] (= D 1412).
    NB. digitalisiert IISG-Original D III 197.
  - Freiligrath, Ferdinand., 1849-1867.; C_200-215; 16 Briefe
    NB. C 206, 215 nur nach dem Druck bekannt
    C 215 als Abschr.(?) in Exzerptheft B 107, S. 9.
  - Freischütz, Der (Hamburg)( Eduard Meyen)., 1860.; C_216; 1 Brief
  - Freund, Wilhelm A., 1877.; C_217; 1 Brief
  - Friedlaender, Max( Neue Freie Presse, Wien)., 1859-1871.; C_218-219; 2 Briefe
    C 219 an M.F., Red. Neue Freie Presse (Wien).
  - Fröbel, Julius., 1843.; C_220; 1 Brief
  - Gaulois (Paris), Red., 1871.; C_221; 1 Brief
    NB. digitalisiert IISG-Original C 50.
  - Gazzettino Rosa (Milano), Red., 1872.; C_222; 1 Brief
  - Globe, The (London), Red., [1850].; C_223; 1 Brief
    NB. Hschr. von Engels.
    NB. digitalisiert IISG-Original C 51.
  - Görtz, Franz D.(Oberbürgermeister von Trier)., 1845.; C_224-225; 2 Briefe
  - Gouvernement Provisoire., 1848.; C_226; 1 Brief
    NB. Brief auch von anderen Mitgliedern der Association démocratique.
  - Greenwood, Frederick., 1871.; C_227-229; 3 Briefe
    NB. digitalisiert IISG-Original C 52, C 53_1, und C 53.
  - Guesde, Jules., [Ende 1878-Anf. 1879].; C_230; 1 Brief
  - Hales, John., 1871.; C_231; 1 Brief
    NB. digitalisiert IISG-Original C 53_2.
  - Harrison, Frederic., 1877.; C_232; 1 Brief + Beil
    NB. Brief nur nach dem Druck bekannt
    Beil. Briefe von G. Varlin.
  - Hatzfeldt, Sophie von., 1864-1865.; C_233-239; 7 Briefe
    NB. C 234, 237-239 nur nach dem Druck bekannt.
  - Heine, Heinrich., [1845-1846].; C_240-242; 3 Briefe
  - Heller, Hugo., 1879.; C_243; 1 Brief
  - Herwegh, Georg., [1847].; C_244-246; 3 Briefe
  - Hess, Moses., 1846-[1847].; C_247-248; 2 Briefe
    NB. C 248 nur nach dem Druck bekannt
    C 247 = Nachschr. zu Engels an Hess v. 27.VII.1846 (= K 575).
    NB. digitalisiert IISG-Original K 229.
  - Hess, Sybille., 1877.; C_249-250; 2 Briefe
    NB. C 249 nur nach dem Druck bekannt.
    NB. digitalisiert IISG-Original C 54.
  - Hirsch, Carl., 1878-1880.; C_251-252; 2 Briefe
    C 252 = Postkarte.
  - Holländische u. flämische Mitglieder d. IAA., [1870].; C_253; 1 Brief
  - Home Secretary., 1874.; C_254; 1 Brief
  - Hubert, Adolphe., 1871-1872.; C_255-260; 6 Briefe
  - Hyndman, Henry M., 1880-1881.; C_261-262; 2 Briefe
    NB. C 261 nur nach dem Druck bekannt
    C 262 mit Notiz.
  - Imandt, Peter., 1852-1875.; C_263-267; 5 Briefe
    NB. C 263, 265-267 nur nach dem Druck bekannt.
  - Ironside, Isaac., [1856].; C_268; 1 Brief
    NB. Konzept von d. Hand von Engels u. Marx.
  - Jacoby, Johann., 1871.; C_269; 1 Brief
  - Jessup, William J., 1868.; C_270; 1 Brief + Beil
    NB. Mit Bescheinigung für A. Vogt u. Marx (Abschr.).
  - Johannard, Jules., 1871.; C_271; 1 Brief
  - Jottrand, Lucien Léopold., 1860.; C_274; 1 Brief
  - Jozewicz (Josewitz), Ferdinand., 1871-1872.; C_272-273; 2 Briefe
  - Jung, Hermann., [1865]-1872.; C_275-309; 35 Briefe + Beil
    NB. C 279, 287-289 nur nach dem Druck bekannt
    C 280: auf S. 3 Notiz von Jung; C 290 mit Beil. (= Kopie von Marx eines Briefes v. Partei-Ausschuss, gez. Bonhorst, Bracke, an den Generalrat
    C 292 (= Anf. VI.1871) u. C 301 (= Ende X.1871) sind zusammengeklebt.
    NB. digitalisiert IISG-Original C 56-83.
  - Kaufmann, Moritz., 1878.; C_310-311; 2 Briefe
  - Kautsky, Karl., 1881.; C_312; 1 Brief + Zeitungsausschnitt
    NB. digitalisiert IISG-Original C 84.
  - Kautsky, Minna., 1881.; C_313; 1 Brief
    NB. digitalisiert IISG-Original C 85.
  - Kinkel, Gottfried., 1852.; C_314-315; 2 Briefe
  - Klein, Carl u. Friedrich Wilhelm Moll., 1870.; C_316; 1 Brief
  - Klings, Karl., 1864.; C_317; 1 Brief
  - Kölnische Zeitung, Red., 1851-1860.; C_318-320; 3 Briefe
  - Köttgen, Gustav Adolph., 1846.; C_321; 1 Brief
    auch von Engels, Philippe Gigot u. Ferdinand Wolf(Komm. Korresp.-Komitee) (= K 790).
  - Koll, Theodor., [1871].; C_322; 1 Brief
  - Kovalevskij, Maksim M., 1877-[1879].; C_323-324; 2 Briefe
    NB. C 324 nur nach dem Druck bekannt.
  - Kraus, Felix., 1880.; C_325; 1 Brief
  - Kühlwetter, Friedrich Christian Hubert von(Preuss. Min. d. Innern)., 1848.; C_326; 1 Brief (Druck)
  - Kugelmann, Ludwig., 1862-1874.; C_327-386; 60 Briefe + Beil
    NB. C 367-368 nur nach dem Druck bekannt
    C 336, 343, 345, 348, 358, 372, 375, 377 mit Beil.
    C 337 = Telegr.; C 342 mit Nachschr. von Eleanor Marx an Franziska Kugelmann.
    NB. digitalisiert IISG-Original C 86-143.
  - Kwasniewski (Kwasniewsky), Gustav., 1871.; C_387; 1 Brief
  - Lachâtre, Maurice., 1872-1875.; C_388-390; 3 Briefe
  - Lachâtre (Paris), Verlag., 1872.; C_391; 1 Brief
  - Lafargue, François., 1866-1869.; C_392-394; 3 Briefe
    NB. C 392-393 nur nach dem Druck bekannt.
  - Lafargue, Laura siehe C 581-596., -
    Siehe auch Lafargue, Paul.
  - Lafargue, Paul., 1866-1882.; C_395-409; 15 Briefe
    NB. C 399, 401-406, 408-409 nur nach dem Druck bekannt
    C 397, 399, 400-403, 406, 409 auch an Laura Lafargue.
  - Lahure, Louis Justin., 1875.; C_410; 1 Brief
    Originalbrief im Sun Yat-sen University Libraries, Guangzhou, China
  - Lassalle, Ferdinand., [1848]-1862.; C_411-463; 53 Briefe
    NB. C 412-463 nur nach dem Druck bekannt
    C 440 mit Beil. (Brief von Wiss an A. Cluss, 24.II.1853).
  - Lavrov, Petr L., 1871-1882.; C_464-485; 22 Briefe
    NB. C 464-468, 470-481, 483 nur nach dem Druck bekannt.
  - Lelewel, Joachim., 1860.; C_486; 1 Brief
    NB. digitalisiert IISG-Original C 144.
  - Le Lubez, Victor., 1865-1870.; C_487-488; 2 Briefe
  - Le Moussu, A. (Benjamin Constant?)., [1871-1874?].; C_489; 1 Brief
  - Leopold I. von Belgien., 1845.; C_490; 1 Brief
  - Leske, Carl Wilhelm., [1846].; C_491; 1 Brief
    NB. digitalisiert IISG-Original C 145.
  - Lessner, Friedrich., 1866-1868.; C_492-493; 2 Briefe
    NB. C 492 nur nach dem Druck bekannt.
    Siehe auch C 166.
    NB. digitalisiert IISG-Original C 146.
  - Liberté, La (Bruxelles), Red., 1872.; C_494; 1 Brief
  - Liebknecht, Natalie., 1871.; C_495-496; 2 Briefe
  - Liebknecht, Wilhelm., 1859-1878.; C_497-521; 25 Briefe + Beil
    NB. C 498, 500, 510-516, 520-521 nur nach dem Druck bekannt
    C 508 mit Beil.; C 518 auf Rückseite Brief von Natalie Liebknecht an W. Liebknecht.
    Siehe auch ECKERT (Hg.), Liebknecht-M-E(ooolink Brief- und Einzeleditionen).
    NB. digitalisiert IISG-Original C 147-158.
  - Löwenthal, Zacharias (d.i. ab 1857: Carl Friedrich Loening)., 1845.; C_522; 1 Brief
  - Lommel, Georg., 1860.; C_523; 1 Brief
  - Longuet, Charles., 1881.; C_524; 1 Brief
  - Lopatin, G.A., 1870.; C_525; 1 Brief
  - Loria, Achille., 1879-1880.; C_526-527; 2 Briefe
  - Ludlow, John Malcolm., 1869.; C_528; 1 Brief
  - Marx, Eleanor., 1865-1883.; C_529-537; 9 Briefe
    NB. C 530-533, 535-537 nur nach dem Druck bekannt.
  - Marx, Heinrich., [1837].; C_538; 1 Brief
    NB. digitalisiert IISG-Original C 159.
  - Marx, Jenny., 1852-1878.; C_539-551; 13 Briefe + Beil
    NB. C 540-541, 543-547, 549-551 nur nach dem Druck bekannt
    C 539 mit Nachschr. von Engels; C 546 mit Beil.
    NB. digitalisiert IISG-Original L VI 74.
  - Marx, Jenny (-Longuet)., 1864-1882.; C_552-580; 29 Briefe
    NB. C 557, 564-565 nur nach dem Druck bekannt
    C 560 auch an Laura u. Eleanor Marx.
  - Marx, Laura (-Lafargue)., 1866-1882.; C_581-596; 16 Briefe
    NB. C 581-582, 584-589, 591, 594-596 nur nach dem Druck bekannt
    C 587 auch an Jenny Marx jun.
  - Meyen, Eduard., 1860.; C_597; 1 Brief (Abschr.)
    NB. Abschr. von Marx' Hand; Beil. zum Brief an Engels v. 26.XI.1860.
    Siehe auch C 216.
  - Meyer, Rudolf., 1879.; C_598-599; 2 Briefe
    NB. C 599 nur nach dem Druck bekannt.
    NB. digitalisiert IISG-Original C 160.
  - Meyer, Sigfried., 1866-1871.; C_600-608; 9 Briefe + Beil
    NB. C 603 mit Brief von Marx an Friedrich A. Sorge (= C 726); C 605-606 auch an Aug. Vogt gerichtet.
    NB. digitalisiert IISG-Original C 161-169.
  - Milke, Fr., 1872.; C_609; 1 Brief
  - Mitteldeutsche Volks-Zeitung (Leipzig), Red., 1866.; C_610; 1 Brief
  - Moore, George., 1874.; C_611-612; 2 Briefe
    NB. digitalisiert IISG-Original C 170 und C 190.
  - Morning Advertiser (London), Editor., 1852-1871.; C_613-618; 6 Briefe
    NB. C 618 nur nach dem Druck bekannt.
  - Müller-Tellering, Eduard von., [1848]-1850.; C_619-623; 5 Briefe
    NB. C 619-620, 623 nur nach dem Druck bekannt.
    NB. digitalisiert IISG-Original C 170_1.
  - Muzembini., 1860.; C_624; 1 Brief
  - Neue Deutsche Zeitung (Frankfurt/M.), Red., 1850.; C_625; 1 Brief
  - Neue Freie Presse (Wien) siehe Friedlaender, Max., -
  - Neue Zeit, Die (London), Red., [1858].; C_626; 1 Brief
  - People's Paper, The (London)., 1852.; C_627; 1 Brief (Abschr.)
    NB. Brief auch von Engels, Ferdinand Freiligrath u. Wolff.
    Siehe auch C 664.
  - Siehe Domela Nieuwenhuis, Ferdinand., C_628-629
  - Oberwinder, Heinrich., 1869.; C_630; 1 Brief
  - Oppenheim, Dagobert., [1842].; C_631; 1 Brief
  - Oppenheim, Max., 1874-1876.; C_632-642; 11 Briefe
    NB. digitalisiert IISG-Original C 171-181.
  - Oswald, Eugen., 1870-[1873].; C_643-654; 12 Briefe
    NB. C 645-648, 652-654 nur nach dem Druck bekannt.
  - Ot'ečestvennije Zapiski (St. Peterburg), Red., [1877].; C_655; 1 Brief
  - Siehe De Paepe, César., C_656-661
  - Pall Mall Gazette (London), Editor., 1871.; C_662; 1 Brief
  - Pardigon, Francois siehe Briefe von Engels, K 1359., -
  - Pauli, Ida., 1876.; C_663; 1 Brief
    NB. digitalisiert IISG-Original C 182.
  - People's Paper, The (London), Editor., 1853.; C_664; 1 Brief
    Siehe auch C 627.